臺灣桃園地方法院民事裁定
111年度消債更字第194號
聲  請  人  
即  債務人  李永吉  

上列當事人因消費者債務清理事件聲請更生，本院裁定如下：
    主  文
債務人乙○○自民國111年10月31日上午10時起開始更生程序。
命司法事務官進行本件更生程序。
    理  由
一、按債務人不能清償債務或有不能清償之虞者，得依消費者債
    務清理條例所定更生或清算程序，清理其債務；債務人無擔
    保或無優先權之本金及利息債務總額未逾新臺幣（下同）1,
    200萬元者，於法院裁定開始清算程序或宣告破產前，得向
    法院聲請更生；法院開始更生程序之裁定，應載明其年、月
    、日、時，並即時發生效力，消費者債務清理條例（下稱消
    債條例）第3條、第42條第1項及第45條第1項分別定有明文
    。又按債務人對於金融機構負債務者，在聲請更生或清算前
    ，應向最大債權金融機構請求協商債務清償方案，或向其住
    、居所地之法院或鄉、鎮、市、區調解委員會聲請債務清理
    之調解；協商或調解成立者，債務人不得聲請更生或清算。
    但因不可歸責於己之事由，致履行有困難者，不在此限；第
    75條第2項規定，於前項但書情形準用之；消債條例施行前
    ，債務人依金融主管機關協調成立之中華民國銀行公會會員
    ，辦理消費金融案件無擔保債務協商機制與金融機構成立之
    協商，準用前2項之規定，同條例第151條第1項、第7至9項
    亦規定甚明。
二、聲請意旨略以：聲請人即債務人前積欠金融機構債務無法清
    償，曾參與銀行公會債務協商，並於95年間與當時最大債權
    銀行台新國際商業銀行股份有限公司（下稱台新銀行）達成
    每月還款15,000元之方案，惟因當時每月薪資約為16,500元
    至2萬元不等，另有二名未成年子女需要扶養，每月收入扣
    除必要支出後已無餘額，從而不得不毀諾。又聲請人主張其
    無擔保或無優先權之債務總額為5,251,264元，未逾1,200萬
    元，且未經法院裁定開始清算程序或宣告破產，爰聲請裁定
    准予更生等語。
三、經查：
  ㈠本條例所稱消費者，指5年內未從事營業活動或從事小規模營
    業活動之自然人；前項小規模營業指營業額平均每月20萬元
    以下者，消債條例第2條第1、2項定有明文。依聲請人之財
    團法人金融聯合徵信中心債權人清冊、108及109年度綜合所
    得稅各類清單、勞工保險異動查詢資料表所示（本院卷第45
    、125至127、139頁），可知聲請人於聲請更生前，並無擔
    任公司之董事，亦或是商業登記之負責人，堪信聲請人並未
    從事營業活動，自得依消債條例聲請更生，合先敘明。
  ㈡關於前置協商之要件：
　　⒈聲請人前因對金融機構積欠債務，95年間曾參與銀行公會
      債務協商，並與台新銀行達成每月還款36,906元之協商方
      案，但聲請人並未依約履行因而毀諾等情，有聲請人所提
      出財團法人金融聯合徵信中心信用報告書、台新銀行函文
      暨協議書等件附卷可稽（本院卷第43、213至215頁），應
      可採信。是以，本院自應審究聲請人向本院聲請更生，是
      否有符合消債條例第151條第7項但書所列之不可歸責於己
      之事由，致履行有困難之情形，而聲請人毀諾是否具備不
      可歸責事由，則須綜合評判清償條件是否逾其收入扣除合
      理生活支出後之數額。
　　⒉聲請人陳稱其因當時每月薪資約為16,500元至2萬元不等，
      另有二名未成年子女需要扶養，每月收入扣除必要支出後
      已無餘額，從而不得不毀諾等情。參酌聲請人勞工保險異
      動查詢資料表（本院卷第139頁），聲請人於95年間，投
      保薪資為16,500元，而聲請人之二名子女係於90年12月、
      94年3月出生（本院卷第143頁），確實有可能無力負擔每
      月還款36,906元之方案，因而不得不毀諾，足見聲請人上
      述所稱，堪為可信，可認聲請人應有入不敷出，而無法履
      行前揭協商內容之情形。故綜合上開說明，聲請人應係客
      觀上收入不足致不能履行原協商條件，之後亦無能力再要
      求回復協商條件，是聲請人主張因不可歸責於己之事由致
      履行顯有重大困難而毀諾等語，尚屬可採。
　　⒊綜上，聲請人前參與銀行公會債務協商機制，與最大債權
      銀行協商成立，其無法繼續履行既非可歸責於己之事由所
      致，其聲請更生亦無濫用消費者債務清理程序之情事，則
      其聲請即合乎協商前置之程序要件。是本院自得斟酌卷內
      資料及調查之證據，再綜合聲請人目前全部收支及財產狀
      況，評估是否已達不能維持最低生活條件，而有「不能清
      償債務或有不能清償之虞」之情形。
  ㈢關於聲請人之債務總額：聲請人雖陳報其無擔保或無優先權
    債務總額為5,251,264元（本院卷第277頁），然依債權人之
    陳報，聯邦商業銀行股份有限公司債權額為1,008,435元（
    本院卷第191頁）；台新銀行債權額為3,074,387元（本院卷
    第213頁）；台北富邦商業銀行股份有限公司債權額為932,5
    49元（本院卷第221頁）；甲○（台灣）商業銀行股份有限公
    司債權額為231,477元（本院卷第229、233頁）；遠東國際
    商業銀行股份有限公司債權額為1,393,343元（本院卷第235
    頁）；滙豐（台灣）商業銀行股份有限公司債權額為1,110,
    869元（本院卷第239頁）；元大國際資產管理股份有限公司
    債權額為2,069,594元（本院卷第243頁）；滙誠第二資產管
    理股份有限公司債權額為716,568元（本院卷第331頁），另
    有積欠桃園監理站150,861元（本院卷第293至305頁）上開
    金額合計為10,688,083元，故本院認應以10,688,083元為其
    債務總額。
  ㈣關於聲請人之財產及收入：
    ⒈聲請人名下有保單2份（聲請人非要保人）、汽車一輛（83
      年出廠，聲請人稱已報廢），有保險業通報作業資訊系統
      資料查詢結果表、全國財產稅總歸戶財產查詢清單、財產
      及收入狀況說明書等件在卷為憑（本院卷第137、269、32
      1頁）。
    ⒉聲請人於111年7月8日聲請更生，則其聲請前2年約為109年
      7月至111年6月。聲請人稱其自109年7月起迄今，均從事
      自由業臨時工，每月收入約25,000元，有109及110年度綜
      合所得稅各類所得清單資料、收入切結書、存摺內頁影本
      在卷可參（本院卷第127、141、271、307至313頁），雖
      聲請人並未提出實質證據佐證其每月薪資，惟聲請人既已
      聲請更生，應已清楚明瞭倘若陳報不實，會有相對應的法
      律責任，堪認聲請人於更生前2年期間之收入所得為60萬
      元（計算式：25,000元×24個月），目前每月收入則應暫
      以勞動部每月基本工資25,250元列計，惟待更生程序進行
      後，仍得依聲請人該時之薪資所得而為認定，在此敘明。
  ㈤關於聲請人之必要支出：
　　⒈按債務人必要生活費用，以最近一年衛生福利部或直轄市
      政府所公告當地區每人每月最低生活費1.2倍定之；受扶
      養者之必要生活費用，準用第一項規定計算基準數額，並
      依債務人依法應負擔扶養義務之比例認定之；前二項情形
      ，債務人釋明更生期間無須負擔必要生活費用一部或全部
      者，於該範圍內，不受最低數額限制；債務人證明確有必
      要支出者，不受最高數額及應負擔比例之限制，消債條例
      第64條之2定有明文。次按，債務人聲請更生或清算時所
      提財產及收入狀況說明書，其表明每月必要支出之數額，
      與本條例第64條之2第1項、第2項規定之認定標準相符者
      ，毋庸記載原因、種類及提出證明文件，消債條例施行細
      則第21條之1第3項亦有明文。
　　⒉聲請人主張其每月必要支出為23,337元（個人生活費18,33
      7元、撫養未成年子女3,000元、撫養母親2,000元）。衡
      諸聲請人個人生活費部分，並未逾越桃園市111年度每人
      每月最低生活費1.2倍即18,337元，與前開規定相符，尚
      屬適當；扶養未成年子女部分，審酌其未成年子女（94年
      3月生，本院卷第143頁）名下無財產，且於109及110年度
      皆無財產所得（本院卷第157、273至275頁），應有受撫
      養之必要，是認聲請人每月撫養未成年子女以3,000元列
      計尚屬合理。
　　⒊另聲請人撫養母親每月2,000元部分，並提出戶籍謄本、全
      國財產稅總歸戶財產查詢清單、109及110年度綜合所得資
      料清單等件附卷為憑（本院卷第143、151、327至329頁）
      。審酌聲請人之母親現年已70歲（40年12月生），名下無
      財產亦無所得，堪信其確實有受扶養之必要，本院衡以一
      般情形，受扶養人日常生活較為單純，其支出應較扶養人
      為低，爰依111年度桃園市每人每月最低生活費1.2倍之7
      成即12,836元為標準計算，再扣除聲請人母親每月所領取
      之國民年金4,744元，及三節代金與重陽禮金攤入各月之
      數額約667元（計算式：8,000元÷12個月），又聲請人應
      與手足共同負擔扶養費用，則聲請人每月應負擔母親扶養
      費應為2,475元【計算式：（12,836元－4,744元－667元＝7,
      425元）÷3人，元以下四捨五入】，則聲請人每月扶養母
      親以2,000元列計尚屬合理。
　　⒋是以，聲請人每月個人必要支出以18,337元列計；扶養子
      女以3,000元列計；扶養母親費以2,000元列計，總計每月
      必要支出為23,337元（計算式：18,337元＋3,000元＋2,000
      元）。
  ㈥小結：
    聲請人以上開收入扣除必要支出後，每月應有餘額1,913元
    （計算式為：25,250元－23,337元）可供清償債務，惟其無
    擔保或無優先權債務總額倘以其每月所餘1,913元清償債務
    ，需逾465年始得清償完畢（計算式：10,688,083元÷1,913
    元÷12個月），顯然並無清償之可能，堪認聲請人之收入及
    財產狀況，有藉助更生制度調整其與債權人間權利義務關係
    之必要，自應許聲請人得藉由更生程序清理債務。
四、綜上所述，聲請人係消費者，已達不能清償債務之程度，雖
    曾與銀行公會協商成立，嗣因不可歸責於己之事由而毀諾，
    復查無消債條例第6條第3項、第8條或第46條各款所定應駁
    回更生聲請之事由，則其聲請，應屬有據，爰裁定准許，並
    依同條例第16條第1項規定，命司法事務官進行更生程序如
    主文。
五、本院裁定准許開始更生程序，俾使聲請人得以重建經濟生活
    ，惟本裁定不生使債務消滅之效力，須聲請人於更生程序中
    與債權人協定更生方案，並持續履行完畢後，始能依消債條
    例第73條之規定使全部債務均視為消滅，附此敘明。
中　　華　　民　　國　　111 　年　　10　　月　　31　　日
                  民事第三庭    法　官　吳佩玲
以上正本係照原本作成。
本裁定不得抗告。
本裁定業已於111年10月31日上午10時公告。
中　　華　　民　　國　　111 　年　　10　　月　　31　　日
                              書記官　龍明珠